【裁判字號】    98,上易,204
【裁判日期】    980707
【裁判案由】    詐欺
【裁判全文】
臺灣高等法院刑事判決                 98年度上易字第204號
上  訴  人
即  被  告  甲○○
上列上訴人因詐欺案件，不服臺灣士林地方法院97年度易字第14
39號，中華民國97年11月28日第一審判決（起訴案號：臺灣士林
地方法院檢察署97年度偵字第8404號），提起上訴，本院判決如
下：
    主  文
上訴駁回。
    理  由
一、本案經本院審理結果，認第一審以上訴人即被告甲○○犯刑
    法第30條第 1項前段、第339條第1項之幫助詐欺取財罪，判
    處有期徒刑2月，並諭知易科罰金之折算標準，以新臺幣（
    下同）1,000元折算1日，其認事用法及量刑均無不當，應予
    維持，並引用第一審判決書記載之事實、證據及理由（如附
    件）。
二、本件上訴理由略以：被告究竟在何時、何地，將其所有之華
    南商業銀行（下稱華南銀行）內湖分行000000000000號帳戶
    （下稱系爭帳戶）存摺、提款卡及密碼，交付予某真實姓名
    、年籍不詳之人及其同夥使用？又原審所稱某真實姓名、年
    籍不詳之人及其同夥，究為何人？如何認定被告與使用被告
    系爭帳戶存摺、提款卡及密碼之人，同屬詐騙集團一員？被
    告為何要幫助原審所稱某真實姓名、年籍不詳之人詐取他人
    財物？原審認定被告為本件詐欺取財幫助犯所憑之證據資料
    ，顯然尚未達於一般人不致有所懷疑而得確信其為真實之程
    度，自不足為被告有罪之認定。苟認被告之行為已觸法，請
    念及其犯案時尚未年滿20歲，年輕識淺，因一時大意，偶罹
    刑典，並審酌被告向來循規蹈矩，在校素行良好，且與父母
    及胞弟同住，交友單純，賜與被告宣告緩刑之機會，其經此
    教訓，必知所警惕，自此洗心革面，不再干犯法紀云云。
三、經查：
  (一)被告於民國97年2月25日警詢時陳稱：系爭帳戶之存摺、提
    款卡是在97年（筆錄誤繕為「96年」）2月23日（禮拜六）
    20 時左右所遺失等語（見偵查卷第6頁）；於檢察官偵訊時
    則稱：不知系爭帳戶之存摺、提款卡是在何時、何地遺失等
    語（見偵查卷第25頁）；於原審初稱：系爭帳戶之存摺、提
    款卡是在美麗華影城工作時遺失，當時其將存摺、提款卡放
    在背包裡，背包放在員工休息室桌上，背包裡還有衣服、證
    件，背包及衣服未遺失，但是存摺及提款卡遺失，因系爭帳
    戶已經沒有錢，所以未加以理會，直到華南銀行通知系爭帳
    戶被列為警示帳戶，其才報警；系爭提款卡原設有密碼，其
    並未將密碼寫在存摺或提款卡，也未告知他人等語（見原審
    卷第10頁）；嗣於原審另改稱：系爭帳戶之存摺、金融卡之
    前一直在其手上，至於何時遺失，其不知道，是突然不見了
    ，好像是被偷了等語（見原審卷第20頁）。顯然被告有關系
    爭帳戶存摺、提款卡遺失之時間、地點，數次陳述並不一致
    。
  (二)被告於原審陳稱：其提款卡設有密碼，但沒有寫在存摺或是
    提款卡上，也沒有與存摺放在一起等情明確（見原審卷第10
    頁）；其於本院卻改稱：存摺之塑膠套上有寫數字，塑膠套
    與存摺、提款卡放在一起，該數字就是帳戶密碼，只是沒有
    明寫密碼二字等語（見本院卷第29頁）。是其關於密碼是否
    與存摺、提款卡放在一起之說法，亦前後相異。按持用提款
    卡於自動櫃員機操作，提領現金，需鍵入密碼，以防止帳戶
    遭他人冒用，既為防止他人冒用，帳戶申請人一般以易於熟
    記之數字作為密碼，而不會記載於別人容易發現之處，被告
    於案發時已就讀科技大學，不可能不知為相同之防備。被告
    於本院亦表示，事隔一年多，不記得該密碼，但系爭帳戶密
    碼似乎是生日或學號等語，亦見被告與一般人相同，所選密
    碼是易於記憶之數字。因此，被告於案發當時，絕無將密碼
    記載於存摺塑膠套之可能，其於本院所稱將密碼寫在存摺塑
    膠套，無非企圖解釋為何取得該提款卡之人能得知其密碼，
    所辯顯非屬實。此外，當今社會不少為貪圖小利而出售自己
    帳戶供人使用者，行騙之人僅需付出少許金錢，欲取得可完
    全操控而無遭掛失疑慮之他人帳戶，並非難事，難認歹徒會
    選擇一隨時可能遭存款戶掛失之帳戶。蓋若行詐後，詐欺所
    得存入盜用之帳戶，款項未領出前，存摺經掛失止付，歹徒
    豈非平白失去其所詐得之款項，行騙之人應無將其涉及詐騙
    成否之關鍵置於如此不確定境地之理。換言之，歹徒所使用
    者，乃其有把握而可完全掌控之帳戶。
  (三)綜上，被告所辯，顯難採信，除被告告知他人系爭帳戶之密
    碼，他人既無從得知，則被告之系爭提款卡及存摺流入行騙
    之歹徒手中，密碼亦為歹徒所得知，除認定係被告對其交付
    外，實無其他可能。至於被告究竟在何時、何地，交出系爭
    帳戶存摺、提款卡及密碼？交付何人？被告動機為何？凡此
    細節，僅被告知悉，被告不願吐實，法院自無從得知，惟此
    等質疑，並不影響係被告交付他人系爭帳戶使用之認定。
四、原判決以被告係幫助犯，依法減輕其刑，並審酌被告之素行
    、生活狀況、犯罪之動機、目的、手段、所生損害及犯後之
    態度等一切情狀，量處有期徒刑2月，並諭知易科罰金之折
    算標準，就量刑輕重之準據，已論敘綦詳，並在法定刑內科
    處其刑，於法並無不合。被告上訴，指摘原判決不當，核無
    理由，其上訴應予駁回。被告雖年輕，素行亦佳，惟犯後仍
    飾卸其責，難認定其無再犯之虞，所請緩刑，無從照准。
據上論斷，應依刑事訴訟法第368條、第373條，判決如主文。
本案經檢察官劉異海到庭執行職務。
中    華    民    國    98    年    7     月     7    日
                  刑事第十三庭  審判長法  官  曾德水
                                      法  官  陳恆寬
                                      法  官  趙文
以上正本證明與原本無異。
不得上訴。
                                      書記官  葉金發
中    華    民    國    98    年    7     月    8     日
附錄：本案論罪科刑法條全文
中華民國刑法第339條第1項
意圖為自己或第三人不法之所有，以詐術使人將本人或第三人之
物交付者，處5年以下有期徒刑、拘役或科或併科1千元以下罰金
。


司法院資訊處製作；財團法人民間司法改革基金會備份。
